臺灣臺中地方法院民事判決　　　　　　　100年度訴字第388號
原　　　告　合作金庫商業銀行股份有限公司
法定代理人　劉燈城
訴訟代理人　楊顯昭
　　　　　　林俊龍
被　　　告　利年億企業有限公司
兼　法　定
代　理　人　詹文琪
被　　　告　宋淑英
　　　　　　張伍存
上列當事人間請求清償借款事件，本院於民國100年4月15日言詞
辯論終結，判決如下：
    主      文
被告應連帶給付原告新臺幣壹佰貳拾萬柒仟參佰陸拾貳元，及自
民國九十九年十二月七日起至清償日止，按週年利率百分之三點
二二五計算之利息，暨逾期在六個月以內者，按上開利率百分之
十，逾期超過六個月以上部分，按上開利率百分之二十計算之違
約金。
訴訟費用由被告連帶負擔。
    事實及理由
壹、程序事項：
    被告宋淑英、張伍存經合法通知，未於言詞辯論期日到場，
    核無民事訴訟法第386條各款所列情形，爰依原告之聲請，
    由其一造辯論而為判決。
貳、兩造爭執要旨：
  一原告主張：被告利年億企業有限公司（下稱利年億公司）於
    民國96年5月7日，邀同被告宋淑英、張伍存為連帶保證人，
    向原告借款新臺幣（下同）4,000,000元，嗣於97年5月9日
    增加被告詹文琪為連帶保證人，兩造約定借款期間自96年5
    月7日起至101年5月7日止，利息按週年利率百分之3.225計
    算，按月平均攤還本息，如遲延履行時，除全部借款視為到
    期外，另加計逾期在6個月以內者，按上開利率百分之10，
    逾期超過6個月以上部分，按上開利率百分之20計付違約金
    。詎被告自99年12月7日起即未依約繳款，尚積欠原告本金
    1,207 ,362元，及依契約計算之利息及違約金。為此，爰依
    消費借貸及連帶保證關係，請求被告連帶清償前開借款等語
    。並聲明：被告應連帶給付原告1,207,362元，及自99年12
    月7日起至清償日止，按週年利率百分之3.225計算之利息，
    暨逾期在6個月以內者，按上開利率百分之10，逾期超過6個
    月以上部分，按上開利率百分之20計算之違約金。
  二被告利年億公司、詹文琪則以：被告利年億公司係於87年間
    由訴外人姚昱彤以被告張伍存為負責人所設立，實際上由姚
    昱彤經營。嗣姚昱彤利用被告張伍存之名義至銀行借款，並
    盜領全部金額。至於被告宋淑英因早期發生車禍，導致腦筋
    有問題，姚昱彤於是利用被告宋淑英為公司股東，並要求被
    告宋淑英在借據上簽名蓋章。被告詹文琪、張伍存、宋淑英
    三人不認識原告貸款人員，事後姚昱彤亦再三保證不會有事
    ，如果有事她會處理，致被告詹文琪、張伍存、宋淑英遂信
    以為真，遭姚昱彤矇騙等語資為抗辯。並聲明：原告之訴駁
    回。
  三被告張伍存、宋淑英未於言詞辯論期日到場，亦未提出書狀
    為任何聲明或陳述。
參、得心證之理由：
 一原告主張之事實，業據其提出與其所述相符之借據、授信約
   定書、連帶保證書、變更借據契約、放款帳務資料查詢單等
   資料為證，本院依上開證據調查之結果，堪信原告所陳上情
   為真正。
 二被告利年億公司、詹文琪雖辯稱：被告利年億公司實際上由
   姚昱彤經營，被告詹文琪、張伍存、宋淑英三人僅掛名為負
   責人或股東，本件借款係姚昱彤利用被告詹文琪、張伍存、
   宋淑英之名義辦理，並領取全部金額，事後姚昱彤亦矇騙被
   告詹文琪、張伍存、宋淑英，再三保證不會有事云云。惟被
   告利年億公司、詹文琪對該借款借據上之借款人及連帶保證
   人簽章欄、該授信約定書上之立約人簽章、立約定書人對保
   簽名等欄、連帶保證書上之立連帶保證書人簽章欄、變更借
   據契約上借款人及連帶保證人欄，關於被告四人之簽名蓋章
   係屬真正一節並不爭執，並經證人即本件借款承辦人員尤裕
   民證述：「張伍存簽的時候是由我們另外一個同事對保，宋
   淑英與詹文琪的部分是由我對保。一開始96年5月7日是由利
   年億公司為借款人，法代為張伍存，連帶保證人為張伍存及
   宋淑英。後來97年基金通報利年億公司有變更負責人為詹文
   琪，我們就通知詹文琪先生來辦理增加其為連帶保證人。詹
   文琪先生於97年5月9日到銀行辦理對保及連帶保證手續，是
   由我承辦的，當時是否有人陪同我不清楚，但是他確實有去
   ，我們有跟他說明內容，我不認識姚昱彤。」等語明確；而
   被告張伍存、宋淑英經合法通知，未到庭爭執，亦未提出書
   狀作何陳述以供審酌，依民事訴訟法第280條第3項準用第1項
   規定，視同自認，足見原告與被告利年億公司於簽訂該借款
   借據當時，已達成消費借貸之合意，而被告詹文琪、張伍存
   、宋淑英於連帶保證書簽訂當時亦與原告合意就被告利年億
   公司對原告現在及將來所負之一切債務，於4,0 00,000元為
   限額，負連帶清償責任。而原告並依約將款項匯入被告利年
   億公司之合作金庫銀行帳號00000000000000號帳戶，有放款
   帳務資料查詢單可證，堪認原告與被告利年億公司間之消費
   借貸契約已成立並生效。至於原告已撥入被告利年億公司上
   開帳戶之款項嗣後由何人領取、是否遭他人盜領等情，乃被
   告利年億公司對該領取之人得否主張權利之問題，而與原告
   無涉，被告利年億公司、詹文琪自不得執此拒絕清償本件借
   款，是以其二人聲請傳訊證人姚昱彤，以證明本件借款實際
   係由姚昱彤領取一節，即無必要。
 三又被告詹文琪另主張其係遭姚昱彤之矇騙，始同意擔任連帶
   保證人云云，然按因被詐欺或被脅迫，而為意思表示者，表
   意人得撤銷其意思表示。但詐欺係由第三人所為者，以相對
   人明知其事實或可得而知者為限，民法第92條第1項定有明文
   。查被告詹文琪至本件言詞辯論終結之日止，既未證明原告
   明知或可得而知姚昱彤有詐騙之事實，復未對原告撤銷其同
   意擔任被告利年億公司連帶保證人之意思表示，則被告詹文
   琪與原告間之連帶保證契約自屬有效，被告詹文琪仍應對原
   告就本件借款債務負連帶保證之責。
 四按稱消費借貸者，謂當事人一方移轉金錢或其他代替物之所
   有權於他方，而約定他方以種類、品質、數量相同之物返還
   之契約；借用人應於約定期限內，返還與借用物種類、品質
   、數量相同之物；遲延之債務，以支付金錢為標的者，債權
   人得請求依法定利率計算之遲延利息。但約定利率較高者，
   仍從其約定利率；當事人得約定債務人於債務不履行時，應
   支付違約金，民法第474條第1項、第478條前段、第233條第1
   項、第250條第1項分別定有明文。再保證債務之所謂連帶，
   係指保證人與主債務人負同一債務，對於債權人各負全部給
   付之責任者而言，此就民法第272條第1項規定連帶債務之文
   義參照觀之甚明。故連帶保證與普通保證不同，縱使無民法
   第746條所列各款情形，亦不得主張同法第745條關於檢索抗
   辯之權利（最高法院45年台上字第1426號判例意旨參照）。
   本件被告利年億公司向原告借用前述金額，尚有如主文第1項
   所示之本金、利息及違約金未清償，且清償期已視為到期，
   被告詹文琪、張伍存、宋淑英為其連帶保證人，揆諸前開說
   明，原告依消費借貸契約及連帶保證之法律關係，請求被告
   四人連帶給付如主文第1項所示之本金、利息及違約金，即有
   理由，應予准許。
肆、訴訟費用負擔之依據：民事訴訟法第85條第2項。
中    華    民    國   100    年    4     月    29    日
                  民事第四庭    審判長法  官  楊國精
                                      法  官  黃文進
                                      法  官  林筱涵
正本係照原本作成。
如對本判決上訴，須於判決送達後20日內向本院提出上訴狀。如
委任律師提起上訴者，應一併繳納上訴審裁判費。
中    華    民    國   100    年    4     月    29    日
                                      書記官